【裁判字號】    97,訴,1347
【裁判日期】    971023
【裁判案由】    違反毒品危害防制條例
【裁判全文】
臺灣屏東地方法院刑事判決              97年度訴字第1347號
公  訴  人  臺灣屏東地方法院檢察署檢察官
被      告  甲○○
                    （另案臺灣屏東監獄執行中）
上列被告因違反毒品危害防制條例案件，經檢察官提起公訴（97
年度毒偵字第1916號），茲因被告就被訴事實為有罪之陳述，經
告知簡式審判程序意旨，並聽取公訴人及被告之意見後，本院合
議庭裁定由受命法官獨任依簡式審判程序審理，判決如下：
    主  文
甲○○施用第一級毒品，累犯，處有期徒刑壹年肆月。
    事  實
一、甲○○有槍砲、麻藥、竊盜、毒品、過失致死、過失傷害等
    多次犯罪經法院判刑確定之紀錄，最近一次經有期徒刑執行
    完畢情形如下：
  (一)民國93年間犯竊盜罪，經臺灣高等法院高雄分院93年度上易
    字第450 號（本院93年度易字第162 號）判處有期徒刑1 年
    確定。
  (二)93年間因施用第一級毒品而違反毒品危害防制條例案件，經
    本院93年度訴字第370 號判處有期徒刑10月確定。
  (三)93年間因過失致死案件，經臺灣高等法院高雄分院93年度上
    訴字第1067號（本院93年度重訴字第11號）判處有期徒刑8
    月確定。
  (四)93年間因施用第二級毒品而違反毒品危害防制條例案件，經
    本院93年度簡字第1089號判處有期徒刑5 月確定。
  (五)前開所示4 筆之刑，經臺灣高等法院高雄分院94年度聲字第
    70號裁定應執行有期徒刑2 年8 月，於94年1 月19日入監執
    行，95年9 月12日因縮刑假釋出監，96年6 月2 日期滿未經
    撤銷假釋而執行完畢。
二、又其前因施用毒品案件，經臺灣板橋地方法院87年度毒聲字
    第2948號裁定令入勒戒處所施予觀察、勒戒，於87年11月1
    日入所執行，因有繼續施用毒品傾向，經同院87年度毒聲字
    第3482號裁定令入戒治處所施予強制戒治，87年12月8 日轉
    入執行，因無繼續施用毒品傾向，經同院88年度毒聲字第22
    98號裁定停止戒治，所餘期間付保護管束，於88年5 月18日
    出所，旋因違反保護管束期間應遵守事項，經同院88年度毒
    聲字第3033號裁定撤銷停止戒治，於91年4 月16日入所執行
    ，91年10月24日期滿出所執行完畢。嗣5 年內已經再犯施用
    毒品案件而經法院判刑確定，追訴處罰如上。
三、詎其經前開有期徒刑執行完畢後5年 內，仍不知悔改，復基
    於施用第一級毒品之犯意，於97年7 月6 日上午8 時許，在
    其當時位在屏東縣車城鄉○○村○○路13號之住處內，以皮
    下注射之方式（針筒於查獲前已經丟棄而滅失），施用第一
    級毒品海洛因1 次，嗣因為警於97年7 月6 日中午12時許，
    在屏東縣獅子鄉○○ ○○路472 公里處查獲。經採其尿液送
    驗結果，呈嗎啡即海洛因經人體水解代謝產物陽性反應。
四、案經屏東縣警察局枋寮分局報告臺灣屏東地方法院檢察署檢
    察官偵查起訴。
    理  由
一、前揭施用第一級毒品海洛因之犯罪事實，業據被告甲○○於
    本院審理時自承不諱，其前揭時地經查獲後，經採尿送臺灣
    檢驗科技股份有限公司以氣相層析質譜儀法（GC／MS）檢驗
    結果，亦呈海洛因經人體代謝之產物即可待因、嗎啡陽性反
    應，有該公司97年8 月11日，編號KＺ000000000000號濫用藥
    物尿液檢驗報告附卷，乃鑑定機關本於專業知識暨以精密儀
    器測試所得之結論，自可憑信。被告甲○○自白施用海洛因
    ，堪信與事實相符。
二、按毒品危害防制條例於92年7 月9 日修正公布，自93年1 月
    9 日施行，其中第20條、第23條將施用毒品之刑事處遇程序
    ，區分為「初犯」及「5 年內再犯」、「5 年後再犯」。依
    其立法理由之說明：「初犯」，經觀察、勒戒或強制戒治後
    ，應為不起訴處分或不付審理之裁定；經觀察、勒戒或強制
    戒治執行完畢釋放後，「5 年內再犯」者，因其再犯率甚高
    ，原實施之觀察、勒戒及強制戒治既已無法收其實效，爰依
    法追訴或裁定交付審理。至於經觀察、勒戒或強制戒治執行
    完畢釋放後，「5 年後再犯」者，前所實施之觀察、勒戒或
    強制戒治已足以遮斷其施用毒品之毒癮，為期自新及協助其
    斷除毒癮，仍適用「初犯」規定，先經觀察、勒戒或強制戒
    治之程序。從而依修正後之規定，僅限於「初犯」及「5 年
    後再犯」2 種情形，始應先經觀察、勒戒或強制戒治程序。
    倘被告於5 年內已再犯，經依法追訴處罰，縱其第3 次（或
    第3 次以上）再度施用毒品之時間，在初犯經觀察、勒戒或
    強制戒治執行完畢釋放5 年以後，已不合於「5 年後再犯」
    之規定，且因已於「5 年內再犯」，顯見其再犯率甚高，原
    實施觀察、勒戒或強制戒治，已無法收其實效，即應依該條
    例第10條處罰（最高法院95年度第7 次刑事庭會議決議意旨
    參照）。
三、被告甲○○前因施用毒品案件，經臺灣板橋地方法院87年度
    毒聲字第2948號裁定令入勒戒處所施予觀察、勒戒，於87年
    11月1 日入所執行，因有繼續施用毒品傾向，經同院87年度
    毒聲字第3482號裁定令入戒治處所施予強制戒治，87年12月
    8 日轉入執行，因無繼續施用毒品傾向，經同院88年度毒聲
    字第2298號裁定停止戒治，所餘期間付保護管束，於88年5
    月18日出所，旋因違反保護管束期間應遵守事項，經同院88
    年度毒聲字第3033號裁定撤銷停止戒治，於91年4 月16日入
    所執行，91年10月24日期滿出所執行完畢，嗣5年內，復已
    因施用第一級毒品而違反毒品危害防制條例案件，經本院93
    年度訴字第370 號判處有期徒刑10月確定，及因施用第二級
    毒品而違反毒品危害防制條例案件，經本院93年度簡字第10
    89號判處有期徒刑5 月確定，於96年6 月2 日執行完畢，有
    臺灣高等法院被告前案紀錄表、臺灣屏東地方法院檢察署刑
    案資料查註紀錄表、全國施用毒品案件紀錄表、受觀察勒戒
    人毒品及前科紀錄簡列表各1 份在卷可按，是被告甲○○於
    強制戒治執行完畢釋放後，5 年以內已再犯施用毒品犯行，
    並經依法追訴處罰後，復犯本件施用第一級毒品犯行之事證
    明確，應依法論科。
四、按海洛因為毒品危害防制條例第2 條第2 項第1 款規定之第
    一級毒品，除法律另有規定者外，不得持有、施用。核被告
    甲○○所為，係犯毒品危害防制條例第10條第1 項之施用第
    一級毒品罪。其因施用而持有海洛因之低度行為，應為施用
    之高度行為所吸收，不另論罪。又被告甲○○前因：(一)93年
    間犯竊盜罪，經臺灣高等法院高雄分院93年度上易字第450
    號（本院93年度易字第162 號）判處有期徒刑1 年確定；(二)
    93年間因施用第一級毒品而違反毒品危害防制條例案件，經
    本院93年度訴字第370 號判處有期徒刑10月確定；(三)93年間
    因過失致死案件，經臺灣高等法院高雄分院93年度上訴字第
    1067號（本院93年度重訴字第11號）判處有期徒刑8 月確定
    ；(四)93年間因施用第二級毒品而違反毒品危害防制條例案件
    ，經本院93年度簡字第1089號判處有期徒刑5 月確定；(五)前
    開所示4 筆之刑，經臺灣高等法院高雄分院94年度聲字第70
    號裁定應執行有期徒刑2 年8 月，於94年1 月19日入監執行
    ，95年9 月12日因縮刑假釋出監，96年6 月2 日期滿未經撤
    銷假釋而執行完畢，有臺灣高等法院被告前案紀錄表及臺灣
    屏東地方法院檢察署刑案資料查註紀錄表各1 份在卷可按，
    其5 年之內再因故意犯有期徒刑以上刑之本罪，為累犯，應
    依法加重其刑。
五、爰審酌被告甲○○之年齡、品行、智識能力、犯罪手段、行
    為對法益造成侵害之程度，其為49年2 月18日出生、受有高
    中畢業教育程度、務農為業之人，為本件犯罪時年48歲，有
    警詢年籍等資料附卷可參，並據其在本院審理時自陳在卷，
    年近半百，又其前案紀錄除上開構成施用毒品訴追條件及累
    犯之要件，不再重複評價者外，並曾於：(一)79年間因違反槍
    砲彈藥刀械管制條例案件，經判刑並減為有期徒刑8 月確定
    ，於80年8 月6 日入監執行，依指揮書於81年4 月4 日期滿
    ；(二)82年間因違反麻醉藥品管理條例案件，經臺灣臺北地方
    法院判處拘役50日確定，於83年4 月7 日易科罰金執行完畢
    ；(三)83年間因違反麻醉藥品管理條例案件，經臺灣士林地方
    法院判處有期徒刑3 月確定，於83年10月21日易科罰金執行
    完畢；(四)85年間因違反麻醉藥品管理條例案件，經臺灣板橋
    地方法院判處有期徒刑5 月確定，於87年6 月10日易科罰金
    執行完畢；(五)86年間犯過失傷害罪，經臺灣高等法院87年度
    交上易字第485 號判處有期徒刑3 月確定，於88年5 月20日
    易科罰金執行完畢；(六)嗣前開構成累犯之刑執行完畢後，至
    本件判決前，已因另案犯違反毒品危害防制條例案件，經本
    院97年度訴字第233 號判處有期徒刑1 年確定，並已於97年
    8 月25日入監執行，有臺灣高等法院被告前案紀錄表及臺灣
    屏東地方法院檢察署刑案資料查註紀錄表各1 份在卷可按，
    素行不良，茲就其施用毒品之犯罪類型，雖有認為僅屬自戕
    行為，並未涉侵害他人法益者，惟姑不論此見與我國現行刑
    事立法除就行為人藉自殘行為達到其他侵害國家、社會法益
    結果之目的，而在相關特別立法如妨害兵役治罪條例等特別
    法中定以處罰之規定外，向不加罰於單純自殘，甚或自殺行
    為所表彰之規範體系價值觀念相左，況毒品危害防制條例第
    10條所規定對施用毒品行為之處罰，其法定刑猶相當，或更
    甚（如施用第一級毒品罪）於刑法中關於故意「傷害他人」
    規定罪責，舉輕明重，足徵其規範保護之法益，原不在該「
    自戕」行為本身所造成行為人個人身體健康之有形侵害。蓋
    民主法治國家之所異於獨裁、集權社會，其國家政策、社會
    發展，均取決於以全體公民個人意志累積形成之群體意志，
    凡公民不分性別、學歷、職業、貧富、愚智，任由鴻儒碩彥
    至販夫走卒，其個人意志之表現就群體意志決定之形成，均
    屬等值，直接影響國家、社會整體之命運，至關重要，則個
    人基於自主、健全意思所表現之公民意志，不分良窳，均應
    尊重，然若有藉不正手段影響他人或自陷個人健全自主意志
    不能正常形成、表現者，不僅直接侵蝕公民群體意志形成之
    基礎，迫令其他自重慎行大眾均須承受建立在該不健全基礎
    形成之公共政策、社會生活品質之結果，對於國家、社會法
    益及人民全體利益，猶已構成危害，是如投票受賄罪所規範
    者，即在禁止公民匯集個人自主意志以形成群體意志之過程
    受不當影響及控制，即為適例。今毒品除可對個人身體健康
    造成有形傷害外，就人之身體及精神形成高度成癮性及依賴
    性，猶足以抑制個人表現其本於心性能力所為自主意志之決
    定，並進而造成群體意志表現遭不當扭曲之危險，直接影響
    國家、社會之發展，侵害至鉅，斷非僅止於個人健康之危害
    ，被告甲○○迭因施用毒品而經觀察、勒戒、強制戒治及刑
    之執行矯治，未幾仍重蹈覆轍，除徵其守法觀念薄弱，堪認
    已施用毒品成習，積重難返，對其個人身心、家庭及國家、
    社會之危害非輕，並考量其犯罪施用毒品之情節，及其犯罪
    經查獲後，尚能坦認犯行，態度尚可等一切情狀，量處如主
    文所示之刑，以資儆懲。
六、未扣案而供被告本件施用海洛因犯罪使用之注射針筒，除據
    被告甲○○供稱於查獲前已經丟棄而滅失，依現有卷證復不
    能證明其尚存在，爰不另為沒收之諭知，附此敘明。
據上論斷，依刑事訴訟法第273 條之1 第1 項、第299 條第1 項
前段，毒品危害防制條例第10條第1 項，刑法第11條前段、第47
條第1 項，判決如主文。
本案經檢察官簡志祥到庭執行職務
中    華    民    國    97    年    10    月    23    日
                  刑事第二庭    法  官  陳松檀
以上正本證明與原本無異。
如不服本判決應於收受本判決送達後10日內向本院提出上訴書狀
，其未敘述上訴理由者，並得於提起上訴後10日內向本院補提理
由書狀（均須按他造當事人之人數附繕本）「切勿逕送上級法院
」
中    華    民    國    97    年    10    月    23    日
                                書記官  黃佳惠
附錄本件判決引用之法條：
毒品危害防制條例第10條
施用第一級毒品者，處6 月以上5 年以下有期徒刑。


司法院資訊處製作；財團法人民間司法改革基金會備份。
